臺灣高等法院臺中分院刑事裁定
111年度毒抗字第567號
抗  告  人  
即  被  告  蕭明鋒



上列抗告人即被告因違反毒品危害防制條例案件，不服臺灣彰化
地方法院中華民國111年5月16日觀察、勒戒裁定（111年度毒聲
字第237號；臺灣彰化地方檢察署聲請及偵查案號：111年度聲觀
字第207號、111年度毒偵字第500號），提起抗告，本院裁定如
下：
    主  文
抗告駁回。
    理  由
壹、抗告人即被告蕭明鋒（下稱被告）抗告意旨略以：被告家中
    有85歲高齡母親需其照顧，被告的母親行動不便，記憶不好
    ，若獨自出門可能無法回家，被告為獨子，家中僅剩被告可
    照顧母親，請讓被告有機會改喝美沙冬等語。
貳、按犯毒品危害防制條例第10條之罪者，檢察官應聲請法院裁
    定，令被告入勒戒處所觀察、勒戒，其期間不得逾2月。觀
    察、勒戒後，檢察官依據勒戒處所之陳報，認受觀察、勒戒
    人無繼續施用毒品傾向者，應即釋放，並為不起訴之處分；
    認受觀察、勒戒人有繼續施用毒品傾向者，檢察官應聲請法
    院裁定令入戒治處所強制戒治，其期間為6個月以上，至無
    繼續強制戒治之必要為止，但最長不得逾1年。依前項規定
    為觀察、勒戒或強制戒治執行完畢釋放後，3年後再犯第10
    條之罪者，適用前2項之規定。毒品危害防制條例第20條第1
    項、第2項、第3項分別定有明文。又前揭規定中所謂「3年
    後再犯」，業經最高法院刑事大法庭以109年度台上大字第3
    826號裁定統一見解為：只要本次再犯（不論毒品危害防制
    條例第20條規定修正施行前、後）距最近一次觀察、勒戒或
    強制戒治執行完畢釋放，已逾3年者，即該當之，不因其間
    有無犯毒品危害防制條例第10條之罪經起訴、判刑或執行而
    受影響。
參、經查：　　
一、被告於民國111年3月7日上午7時30分許，在彰化縣○○鄉○○村
    ○○街000巷00弄0號住所內，以將第一級毒品海洛因摻入香菸
    內點燃吸食之方式，施用海洛因1次，嗣經警方查獲等情，
    業據被告於警詢時坦承不諱（見毒偵卷第11頁），且被告為
    警查獲後，經警採集尿液經送檢驗結果，確呈可待因及嗎啡
    陽性反應，此有臺灣彰化地方檢察署鑑定許可書（見毒偵卷
    第29頁）、勘察採證同意書（見毒偵卷第33頁）、委託檢驗
    尿液代號與真實姓名對照表（見毒偵卷第35頁）、新生生物
    科技股份有限公司濫用藥物尿液檢驗報告（見毒偵卷第31頁
    ）在卷可憑，足認被告前揭任意性自白與事實相符，而堪採
    信。是被告確有於前開時間、地點，施用第一級毒品海洛因
    之犯行，堪可認定。又被告前曾因施用毒品案件，經送強制
    戒治，嗣於90年8月9日停止戒治出所並付保護管束，於同年
    月14日保護管束期滿而執行完畢；然被告上開強制戒治執行
    完畢，距本次施用毒品（111年3月7日）已逾3年，期間雖曾
    因施用毒品案件而經法院論罪科刑，然未再有受觀察、勒戒
    或強制戒治之紀錄，此有臺灣高等法院在監在押紀錄表（見
    原審卷第45至48頁）、全國施用毒品案件紀錄表(見毒偵卷
    第113至117頁)、矯正簡表（見毒偵卷第121至123頁）及臺
    灣高等法院被告前案紀錄表（見本院卷）在卷可參。依前揭
    說明，檢察官聲請裁定將被告送勒戒處所觀察、勒戒，核無
    不合，自應予准許。
 二、抗告意旨雖以前揭情詞提起抗告，並請求改以美沙冬治療
    云云。惟查：
　㈠按毒品危害防制條例所規定之「觀察、勒戒」程序，係針對
    受處分人所為保安處分，目的在戒除受處分人施用毒品之身
    癮及心癮，以達教化與治療之目的，其立法意旨在幫助施用
    毒品者戒毒，性質上為一療程，而非懲罰，並屬強制規定，
    除檢察官審酌個案情形，依同條例第24條第1項為附命完成
    戒癮治療之緩起訴處分外，凡經檢察官聲請法院裁定將被告
    送勒戒處所觀察、勒戒者，法院僅得就其聲請審查被告是否
    有施用毒品之行為，以及被告是否為「初犯」或為觀察、勒
    戒、強制治療執行完畢後「3年內再犯」而為准駁之裁定，
    並無自由斟酌以其他方式替代或得以其他原因免予或暫緩執
    行之權。
　㈡被告確有上開施用第一級毒品犯行，業如前述，且經檢察官
    為觀察、勒戒聲請，依前揭說明，法院即應依上開規定裁定
    令入勒戒處所執行觀察、勒戒，而無自由裁量得以其他方式
    替代或得以其他原因免予或暫緩執行之餘地。至於被告雖稱
    其為家中獨子，其母親高齡且罹病需仰賴其照顧云云，然被
    告此部分所述，縱令屬實，核非屬法定免除應送觀察、勒戒
    之事由，亦與被告是否應裁定令入勒戒處所執行觀察、勒戒
    之判斷無涉。是抗告意旨請求改以美沙冬療法云云，顯無理
    由。
肆、綜上所述，原審因認檢察官之聲請為正當，依毒品危害防制
    條例第20條第1項、第3項（漏載）規定，裁定被告施用第一
    級毒品，令入勒戒處所觀察、勒戒，其期間不得逾2月。經
    核無不合，被告仍執前詞提起抗告，指摘原裁定不當，為無
    理由，應予駁回。
據上論斷，應依刑事訴訟法第412條，裁定如主文。
中　　華　　民　　國　　111 　年　　6 　　月　　20　　日
                  刑事第四庭    審判長法　官  蔡名曜
                                      法　官  邱鼎文
                                      法　官  黃玉琪　　
以上正本證明與原本無異。
不得再抗告。
                                      書記官  林姿妤
　　　　　　　　　　　　　　　　　　　
中　　華　　民　　國　　111 　年　　6 　　月　　20　　日